臺灣臺南地方法院民事判決
110年度訴字第1072號
原      告  吳長安  
送達代收人  吳惠婷  
被      告  林莊金定
            李美芳即林震寰之繼承人

            林彥丞即林震寰之繼承人

            林佳樺即林震寰之繼承人 

            林盈如即林震寰之繼承人

            林緯綸即林震寰之繼承人


上列當事人間塗銷抵押權登記事件，本院於民國111年3月10日言
詞辯論終結，判決如下：
    主      文
被告林莊金定應將原告所有坐落臺南市○○區○○○段0000地號土地
及同地段1506建號建物（權利範圍均為全部），由臺南市臺南地
政事務所以75年台南土字第006323號收件，登記日期75年3月5日
，擔保債權總金額本金最高限額新臺幣肆拾萬元之抵押權設定登
記，予以塗銷。
被告李美芳即林震寰之繼承人、林彥丞即林震寰之繼承人、林佳
樺即林震寰之繼承人、林盈如即林震寰之繼承人、林緯綸即林震
寰之繼承人應將原告所有坐落臺南市○○區○○○段0000地號土地及
同地段1506建號建物（權利範圍均為全部），由臺南市臺南地政
事務所以75年台南土字第016167號收件，登記日期75年5月26日
，擔保債權總金額新臺幣壹佰萬元之抵押權設定登記，予以塗銷
。
訴訟費用新臺幣壹萬伍仟貳佰元，由被告林莊金定負擔新臺幣肆
仟參佰肆拾元，其餘新臺幣壹萬零捌佰陸拾元由被告李美芳即林
震寰之繼承人、林彥丞即林震寰之繼承人、林佳樺即林震寰之繼
承人、林盈如即林震寰之繼承人、林緯綸即林震寰之繼承人連帶
負擔。
    事實及理由
一、本件被告林彥丞即林震寰之繼承人、林佳樺即林震寰之繼承
    人、林盈如即林震寰之繼承人、林緯綸即林震寰之繼承人均
    經合法通知，均未於言詞辯論期日到場，核無民事訴訟法第
    386條所列各款情形，爰依原告之聲請，由其一造辯論而為
    判決。
二、原告主張：訴外人即原告父親吳朝文先後於民國75年3月5日
    、75年5月26日將坐落臺南市○○區○○○段0000地號土地及同地
    段1506建號建物（權利範圍均為全部，以下合併簡稱系爭不
    動產）依序設定【臺南市臺南地政事務所於75年以台南土字
    第006323號收件、登記日期為75年3月5日、設定義務人為吳
    朝文、存續期間自75年3月1日起至77年3月1日、擔保債權總
    金額為本金最高限額新臺幣（下同）40萬元】及【臺南市臺
    南地政事務所於75年以台南土字第016167號收件、登記日期
    為75年5月26日、設定義務人為吳朝文、存續期間自75年5月
    23日至90年5月23日、擔保債權總金額100萬元】之抵押權（
    以下合併簡稱系爭抵押權）予被告林莊金定及訴外人林震寰
    ；嗣吳朝文死亡，由原告繼承系爭不動產，原告否認吳朝文
    積欠被告林莊金定及林震寰債務未清償，蓋系爭不動產自原
    告繼承取得以來，被告林莊金定及林震寰未曾聯繫原告清償
    債務事宜。又吳朝文與被告林莊金定、林震寰之系爭抵押權
    登記之存續期間分別於77年3月1日、90年5月23日屆期，故
    系爭抵押權已分別於97年3月1日、110年5月23日因罹於請求
    權時效及抵押權除斥期間經過而消滅。而系爭抵押權之存在
    已妨害原告所有權之行使，爰請求被告林莊金定及被告李美
    芳、林彥丞、林佳樺、林盈如、林緯綸（以上五人係林震寰
    之繼承人）應將系爭抵押權塗銷，並聲明求為判決如主文第
    1、2項所示。
三、被告方面：
（一）被告林莊金定：原告父親是賣米的，被告每月不定期向原
      告父親買米，原告父親於75年間稱其配偶剛過世，生前住
      醫院支出費用甚多，致無錢進米做生意，故向被告借錢，
      並自願提供系爭不動產作為擔保，被告是標會來借原告父
      親，原告父親借錢之後，只有還了兩個月的利息，之後就
      沒有繼續還錢，也找不到人，超過三十幾年都沒有聯絡，
      也不知道有原告這個兒子，被告不同意塗銷抵押權，原告
      應先償還300萬元予被告後始得塗銷抵押權，且訴訟費用
      不應由被告負擔等語。
（二）被告李美芳即林震寰之繼承人：我們認為原告應該要還錢
      ，我不同意原告的請求。　　　　　　　　　
（三）被告林彥丞即林震寰之繼承人、林佳樺即林震寰之繼承人
      、林盈如即林震寰之繼承人、林緯綸即林震寰之繼承人均
      未於言詞辯論期日到場，亦未提出書狀作何聲明或陳述。
四、得心證之理由： 　　　
（一）原告主張訴外人吳朝文分別於75年3月5日、75年5月26日
      將系爭不動產設定系爭抵押權予被告林莊金定及林震寰，
      嗣吳朝文死亡，由原告繼承系爭不動產等情，業據提出土
      地及建物登記謄本為憑，且為到場被告所不爭執，堪信原
      告此部分主張為真實。
（二）按抵押權為擔保物權，具有從屬性，倘所擔保之債權不存
      在，抵押權即無由存在。次按請求權因15年間不行使而消
      滅，但法律所定期間較短者，依其規定，民法第125條定
      有明文。又按以抵押權擔保之債權，其請求權已因時效而
      消滅，如抵押權人，於消滅時效完成後，5年間不實行其
      抵押權，其請求權已因時效而消滅，民法第880條亦有明
      文。查，系爭抵押權登記之抵押權存續期間末日亦即債權
      清償日期分別為77年3月1日、90年5月23日，按之前揭規
      定，其所擔保之債權請求權以最長15年期間計算，分別計
      至92年3月1日、105年5月23日即已因時效而消滅，而系爭
      抵押權亦因所擔保債權時效完成後5年間，即至97年5月19
      日、110年5月23日止未實行而消滅；又系爭抵押權既已消
      滅，則原告主張系爭抵押權因除斥期間經過而消滅，自屬
      有據。被告雖不爭執並未實行系爭抵押權，惟以原告應清
      償吳朝文積欠之債務云云置辯。然查，被告既未具體陳明
      並舉證證明於系爭抵押權擔保債權之消滅時效完成前有任
      何足以停止消滅時效進行之行為（如請求、起訴等），則
      原告主張系爭抵押權所擔保之債權已罹於15年時效而消滅
      ，而系爭抵押權亦因5年除斥期間經過而消滅等語，為可
      採信。
五、綜上所述，系爭抵押權既已消滅，則原告請求被告塗銷系爭
    抵押權設定登記，為有理由，應予准許。
六、本件判決基礎已臻明確，兩造其餘攻擊防禦方法與舉證，經
    審核結果，均不能動搖該基礎，且與本件事實之認定無涉，
    自無庸一一贅述，附此敘明。
七、按訴訟費用，由敗訴之當事人負擔；共同訴訟人因連帶或不
    可分之債敗訴者，應連帶負擔訴訟費用；法院為終局判決時
    ，應依職權為訴訟費用之裁判；民事訴訟法第78條、第85條
    第2項、第87條第1項分別定有明文。經核本件訴訟費用額為
    15,200元（即第一審裁判費），而原告之請求為有理由，爰
    依上開規定確定被告應負擔之訴訟費用額如主文第3項所示
    。
八、據上論結，原告之訴為有理由，依民事訴訟法第385條第1項
    前段、第78條、第87條第1項、第85條第2項，判決如主文。
中　　華　　民　　國　　111 　年　　3 　　月　　24　　日
                        臺灣臺南地方法院民事第二庭
                              法  官  王 獻 楠
上為正本係照原本作成。
如不服本判決，應於送達後20日內，向本院提出上訴狀並表明上
訴理由，如於本判決宣示後送達前提起上訴者，應於判決送達後
20日內補提上訴理由書（須附繕本），如委任律師提起上訴者，
應一併繳納上訴審裁判費。
中　　華　　民　　國　　111 　年　　3 　　月　　24　　日
                              書記官  蕭 雅 文